【裁判字號】    98,審訴,89
【裁判日期】    980527
【裁判案由】    毒品危害防制條例
【裁判全文】
臺灣桃園地方法院刑事判決              98年度審訴字第89號
公  訴  人  臺灣桃園地方法院檢察署檢察官
被      告  甲○○
上列被告因毒品危害防制條例案件，經檢察官提起公訴（97年度
偵字第12802 、16446 號），被告於本院準備程序進行中，就被
訴事實為有罪之陳述，本院經合議庭評議後裁定改依簡式審判程
序審理，判決如下：
    主  文
甲○○明知為禁藥而轉讓，累犯，處有期徒刑月。扣案之甲基
安非他命壹包含袋（驗餘淨重零點零捌捌公克）沒收銷燬之。
    事  實
一、甲○○前於民國91年間，因竊盜案件，經臺灣士林地方法院
    以91年度簡字第1271號判決判處有期徒刑3 月確定，於92年
    11月28日執行完畢。復於94年間，因竊盜、毀損、妨害公務
    等案件，經臺灣板橋地方法院以94年度易字第849 號判決分
    別判處有期徒刑8 月、3 月、7 月，應執行有期徒刑1 年4
    月確定；同年間，因違反職役職責罪，經國防部高等軍事法
    院以94年度法仁判字第79號判決判處有期徒刑2 年，上訴後
    ，經臺灣高等法院以94年度軍上字第51號判決上訴駁回確定
    ，上述二案嗣經臺灣板橋地方法院以96年度聲減字第963 號
    裁定各減刑二分之一，並定應執行有期徒刑1 年7 月確定，
    於96年7 月16日縮刑期滿執行完畢出監。詎仍不知悔改，明
    知甲基安非他命係毒品危害防制條例第2 條第2 項第2 款所
    列之第二級毒品，亦屬於藥事法第22條第1 項第1 款所列之
    禁藥，不得非法轉讓，竟基於轉讓甲基安非他命（起訴書誤
    載為安非他命，應予更正）之犯意，向某真實姓名年籍不詳
    綽號「小武」之成年男子購得甲基安非他命後，於97年5 月
    20日上午某時，在桃園縣平鎮市○○路200 號3 樓之1 之居
    處內，轉讓第2 級毒品甲基安非他命1 包（施用後所剩驗餘
    淨重0.0388公克）予劉芝廷。嗣於同日下午4 時許，在上址
    為警查獲，並扣得甲○○轉讓予劉芝廷之甲基安非他命1 包
    （驗餘淨重0.0388公克）、甲○○所有之甲基安非他命2 包
    （驗餘淨重共1.2378公克）、電子磅秤1 台、安非他命吸食
    器1 組等物，始悉上情。
二、案經臺北市政府警察局中山分局報請臺灣桃園地方法院檢察
    署檢察官偵查起訴。
    理  由
一、本件被告所犯係死刑、無期徒刑、最輕本刑為三年以上有期
    徒刑以外之罪，其於準備程序中就被訴事實為有罪之陳述，
    經法官告知簡式審判程序之旨，並聽取公訴人、被告之意見
    後，本院認為適宜由受命法官獨任進行簡式審判程序，合先
    敘明。
二、上開犯罪事實，業據被告甲○○於偵訊及本院審理中坦承不
    諱，並與證人劉芝廷於警詢及偵訊時證述之情節相符。而劉
    芝廷為警查獲所採尿液經送驗，確呈安非他命類陽性反應，
    有臺灣尖端先進生技醫藥股份有限公司出具之濫用藥物檢驗
    報告暨臺北市政府警察局偵辦毒品案件尿液檢體委驗單1 份
    附卷可參。另扣案之被告轉讓予劉芝廷持有之白色透明結晶
    1 包，經送驗後，確含有第二級毒品甲基安非他命之成分，
    有交通部民用航空局航空醫務中心毒品鑑定書1 紙附卷可參
    ，足認被告之自白與事實相符。本件事證明確，被告犯行堪
    以認定，應予論罪科刑。
三、按「安非他命」雖係毒品危害防制條例第2 條第2 項第2 款
    所規定之「第二級毒品」，但其亦屬於藥事法所稱之「禁藥
    」（即藥事法第22條第1 項第1 款所稱之「經中央衛生主管
    機關明令公告禁止製造、調劑、輸入、輸出、販賣或陳列之
    毒害藥品」）。而明知為禁藥而轉讓者，藥事法第83條亦定
    有處罰明文。故行為人明知為禁藥即「安非他命」而轉讓予
    他人者，除成立毒品危害防制條例第8 條第2 項之「轉讓第
    二級毒品罪」外，亦構成藥事法第83條第1 項之「轉讓禁藥
    罪」，此係屬同一犯罪行為而同時有二種法律可資處罰之「
    法條（規）競合」情形，應依「重法優於輕法」、「後法優
    於前法」等法理，擇一處斷。而毒品危害防制條例第8 條第
    2 項轉讓第二級毒品罪之法定本刑為「6 月以上5 年以下有
    期徒刑，得併科新台幣70萬元以下罰金」。而93年4 月21日
    修正後藥事法第83條第1 項轉讓禁藥罪之法定本刑為「7 年
    以下有期徒刑，得併科新台幣5 百萬元以下罰金」。則修正
    後藥事法第83條第1 項之罪之法定本刑，顯較毒品危害防制
    條例第8 條第2 項之罪之法定本刑為重，依前述「重法優於
    輕法」之法理，轉讓「安非他命」部分之行為，自應優先適
    用藥事法第83條第1 項之規定處斷（最高法院96年度台上字
    第3582號判決意旨參照）。是核被告甲○○所為，係犯藥事
    法第83條第1 項之明知為禁藥而轉讓罪。起訴書認被告係犯
    毒品危害防制條例第8 條第2 項之轉讓第二級毒品罪，尚有
    未合，公訴人亦同意當庭變更起訴法條為藥事法第83條第1
    項之罪。本院據此踐行刑事訴訟法第95條第1 款後段罪名變
    更後之告知程序，以保障被告之防禦權。被告持有第二級毒
    品甲基安非他命後，進而轉讓，其持有之低度行為應被其轉
    讓之高度行為所吸收，不另論罪。又被告有事實欄所載之科
    刑執行資料，此有卷附臺灣高等法院被告前案紀錄表在卷可
    查，其受有期徒刑之執行完畢，5 年以內故意再犯本件有期
    徒刑以上之罪，為累犯，應依刑法第47條第1 項規定加重其
    刑。爰審酌被告之犯罪動機、目的、手段、轉讓之數量及犯
    後坦承犯行等一切情狀，量處如主文所示之刑。末查扣案之
    白色透明及白色微黃結晶2 包（驗餘淨重共1.2378公克），
    為被告所有供其施用之第二級毒品甲基安非他命，業據被告
    供述在卷，與本案轉讓甲基安非他命之犯行無關，爰不予沒
    收之諭知。另電子磅秤1 台、安非他命吸食器1 組等物，被
    告否認為其所有，又非違禁物，且查無任何證據證明上開物
    品係被告用以犯本案轉讓第二級毒品罪所用之物，本院無庸
    宣告沒收，並此敘明。
據上論斷，應依刑事訴訟法第273 條之1 第1 項、第299 條第1
項前段，藥事法第83條第1 項，毒品危害防制條例第18條第1 項
前段、刑法第11條、第47條第1 項，判決如主文。
本案經檢察官顏世翠到庭執行職務。
中    華    民    國    98    年    5     月    27    日
                        刑事庭  法  官  林孟宜
以上正本證明與原本無異。
如不服本判決，應於判決送達後10日內向本院提出上訴狀（應附
繕本），其未敘述上訴理由者，應於上訴期間屆滿後20日內補提
理由書狀於本院，上訴於臺灣高等法院。
                                書記官  洪明媚
中    華    民    國    98    年    5     月    27    日
附錄本案論罪科刑依據之法條：
藥事法第83條
明知為偽藥或禁藥，而販賣、供應、調劑、運送、寄藏、牙保、
轉讓或意圖販賣而陳列者，處7 年以下有期徒刑，得併科新臺幣
5 百萬元以下罰金。
犯前項之罪，因而致人於死者，處7 年以上有期徒刑，致重傷者
，處3 年以上12年以下有期徒刑。
因過失犯第1 項之罪者，處2 年以下有期徒刑、拘役或科新臺幣
30萬元以下罰金。
第 1 項之未遂犯罰之。


司法院資訊處製作；財團法人民間司法改革基金會備份。
